【裁判字號】    92,訴,566
【裁判日期】    920715
【裁判案由】    偽造文書等
【裁判全文】
臺灣彰化地方法院刑事判決                          九十二年度訴字第五六六號
    公  訴  人  臺灣彰化地方法院檢察署檢察官
    被      告  乙○○
右列被告因偽造文書等案件，經檢察官提起公訴（九十一年度偵字第八五四一號），
本院判決如左：
    主      文
乙○○連續行使偽造私文書，足以生損害於他人，處有期徒刑伍月，如易科罰金，以
佰元折算壹日。
    事      實
一、乙○○於民國八十七年十月五日，自任會首招募合會，每會每月會款為新台幣（
    下同）二萬元，採內標制，共二十五會，約定每月五日在彰化縣埤頭鄉「大湖國
    小」之教職員辦公室內開標。詎基於為自己不法所有而行使偽造準私文書以詐取
    財物之概括犯意，先是冒用黃金康之名義參加上開合會，使各該會員陷於錯誤，
    而於八十七年十月五日繳交俗稱「會頭金」共計四十六萬元（按有乙○○、黃金
    康二人未繳會款，故二十三會乘以二萬元）予乙○○。收取「會頭金」後，復承
    上開概括之犯意，陸續於第二、三會，即同年十一月五日、同年十二月五日，在
    上開處所開標時，連續冒用會員甲○○及黃金康之名義，並偽簽渠等之姓名並各
    偽填競標利息金額三千二百元、三千三百元於空白標單上，且於開標時持以參與
    競標而得標，足生損害於甲○○、黃金康，並向當次活會之會員詐稱係由甲○○
    、黃金康得標（向甲○○則詐稱係由他人得標），或在活會會員未詢問何人得標
    之情形下，利用會員誤認必有人得標之想法，而仍向之收取會款，致當次活會會
    員不疑有他而陷於錯誤，誤認係上開被冒標人得標，而分別繳付會款予乙○○，
    以此手段共計詐欺取得活會會員會款合計七十七萬零五百元（加上「會頭金」四
    十六萬元，共計詐得一百二十三萬零五百元），足生損害於詹錫龍等人，迄至八
    十七年十二月間，經活會會員詹錫龍察覺有異，因而查知上情。
二、案經詹錫龍、謝亞靜訴由臺灣彰化地方法院檢察署檢察官偵查起訴。
    理      由
一、訊據被告乙○○固坦承有冒用黃金康之名義標取合會金，惟矢口否認涉有上開犯
    行，辯稱：因一人只能以一名字參加一會，所以伊用黃金康之名義跟會，會款均
    係伊繳納，另並無冒標甲○○一會云云。經查，前揭犯罪事實，業據告訴人詹錫
    龍、謝亞靜於偵查中指訴明確，而證人即被告之妹婿黃金康對於參加上開合會一
    事，均不知情一節，已據證人黃金康於偵查中及被告之妹妹陳卉蓁（原名丙○○
    ）於本院審理中證述在卷（分見九十一年度他字第一０六六號卷第三二頁背面、
    三三頁、本院九十二年七月三日審判筆錄），證人甲○○於偵查及本院審理中均
    證述：被告並未照會他，要他只參加一會，伊計參加二會，均未投標，因為發現
    被告冒標情形，其中一會由被告承受，另一會由詹錫龍承擔等語甚明（分見九十
    一年度他字第一０六六號卷第十六至十七頁、二五頁背面、本院九十二年六月十
    九日訊問筆錄），此外，復有合會單影本一份附卷可參，被告所辯顯與事實不符
    ，無足採信，其前揭犯行堪予認定。
二、按依我國合會之習慣，標會時會員多在空白紙上填載金額並簽名，表示其所願出
    之標息，並以所出標息高者為得標之人，本件被告所招募之合會亦復如此，俱如
    前述，是以該紙張上所填載之金額及簽名等文字，依習慣足以表示其用意，依刑
    法第二百二十條第一項之規定，以文書論，而其冒簽之姓名，亦不失為偽造署名
    。核被告乙○○所為，係犯刑法第二百十六條、第二百二十條第一項、第二百十
    條之行使偽造準私文書罪，及同法第三百三十九條第一項之詐欺取財罪。被告偽
    造署名係偽造準私文書之階段行為，另偽造準私文書之低度行為應為行使偽造準
    私文書之高度行為所吸收，均不另論罪。被告先後二次行使偽造準私文書之犯行
    及詐欺取財之犯行，時間緊接，方法相同，犯罪構成要件相同，顯係基於概括之
    犯意為之，均為連續犯，各應依刑法第五十六條之規定，以一罪論，並加重其刑
    。又被告每一冒標行為，均侵害數活會會員之法益，為想像競合犯，應從一重處
    斷。其所犯上開連續行使偽造準私文書及連續詐欺取財二罪間，有方法結果之牽
    連犯關係，另依刑法第五十五條後段之規定，應從較重之連續行使偽造私文書罪
    處斷。爰審酌被告利用與會之合會會員對其有一定之信任，竟僅為一己生活經濟
    狀況之不順遂，冒標會款、所生之危害、至今尚未依照和解之條件履行之犯後態
    度等一切情狀，量處如主文所示之刑，並諭知易科罰金折算之標準。至於被告二
    次所偽造之標單，並未扣案，且於標會後均已撕毀、滅失，故不予宣告沒收，附
    予敘明。
據上論斷，應依刑事訴訟法第二百九十九條第一項前段，刑法第五十六條、第二百十
六條、第二百十條、第二百二十條第一項、第三百三十九條第一項、第五十五條、第
四十一條第一項前段，罰金罰鍰提高標準條例第一條前段、第二條，判決如主文。
本案經檢察官黃淑媛到庭執行職務。
中      華      民      國    九十二    年      七      月     十五     日
                                    臺灣彰化地方法院刑事第二庭
                                        法      官  李  水  源
右正本證明與原本無異。
如不服本判決，應於送達後十日內向本院提出上訴狀(須附繕本)。
告訴人或被害人對於判決如有不服具備理由請求檢察官上訴者，其上訴期間之計算係
以檢察官收受判決正本之日期為準。
                                        法院書記官  廖  建  興
中      華      民      國    九十二    年      七      月    二十三    日
附錄本案論罪科刑法條全文
刑法第二百十六條
行使第二百十條至第二百十五條之文書者，依偽造、變造文書或登載不實事項或使登
載不實事項之規定處斷。
刑法第二百十條
偽造、變造私文書，足以生損害於公眾或他人者，處五年以下有期徒刑。
刑法第三百三十九條
意圖為自己或第三人不法之所有，以詐術使人將本人或第三人之物交付者，處五年以
下有期徒刑、拘役或科或併科一千元以下罰金。
以前項方法得財產上不法之利益或使第三人得之者亦同。
前二項之未遂犯罰之。


司法院資訊處製作；財團法人民間司法改革基金會備份。
